【裁判字號】    94,訴,1706
【裁判日期】    950127
【裁判案由】    槍砲彈藥刀械管制
【裁判全文】
臺灣板橋地方法院刑事判決              94年度訴字第1706號
公  訴  人  臺灣板橋地方法院檢察署檢察官
被      告  甲○○
                    （現於臺灣臺北戒治所強制戒治中）
指定辯護人  本院公設辯護人乙○○
上列被告因違反槍砲彈藥刀械管制條例案件，經檢察官提起公訴
（94年度核退偵字第753 號），本院判決如下：
    主  文
甲○○未經許可，持有其他可發射子彈具有殺傷力之改造手槍，
處有期徒刑壹年貳月，併科罰金新台幣萬元，罰金如易服勞役
，以銀元佰元即新台幣玖佰元折算壹日。
扣案具殺傷力之改造手槍壹支（含彈匣壹個，槍枝管制編號：00
00000000號）及土造子彈壹顆沒收。
    事  實
一、甲○○以駕駛營業小客車載客為業，其於民國94年5 月11日
    某時駕駛車牌號碼596-MY號營業小客車載客後，於同日下午
    4 時許（起訴書誤載為同年月10日）整理該車時，發現年籍
    姓名均不詳之乘客在該車上遺留具殺傷力之改造手槍1 支（
    含彈匣1 個，槍枝管制編號：0000000000號，係仿FN廠1910
    型半自動手槍製造之金屬玩具手槍，換裝土造金屬槍管改造
    而成之改造手槍）、具殺傷力之土造子彈4 顆（土造金屬彈
    殼加裝直徑8.0mm 金屬彈頭而成之土造子彈）及不具殺傷力
    之土造子彈1 顆（材質同前），甲○○竟基於未經許可持有
    可發射子彈而具殺傷力之改造手槍及持有具殺傷力之土造子
    彈之犯意，仍將上開槍、彈置放於該車內，未經中央主管機
    關許可而持有之。嗣於94年5 月11日晚上11時43分許，警方
    因調查違反毒品危害防制條例案件，持本院所核發之搜索票
    ，至臺北縣中和市○○路316 號12樓執行搜索，甲○○當時
    亦在現場，對於上開未被發覺之犯罪，主動向警方承認其未
    經許可持有上開槍、彈，嗣並於翌日即同年月12日凌晨3 時
    15分許（起訴書誤載為20分許），帶同警方至停放於臺北縣
    中和市○○路312 號前之前揭營業小客車處，起出上開槍、
    彈而報繳之（起訴書誤載為在前揭橋和路316 號12樓處查獲
    ），警方遂扣得上開槍、彈，因而查獲上情。
二、案經臺北市政府警察局信義分局報告臺灣板橋地方法院檢察
    署檢察官偵查起訴。
    理  由
壹、證據能力部分：
    按「被告以外之人於審判外之言詞或書面陳述，除法律有規
    定者外，不得作為證據」，刑事訴訟法第159 條第1 項定有
    明文，此即學理上所稱「傳聞證據排除法則」。依上開法律
    規定，傳聞證據原則上固無證據能力，但如法律別有規定者
    ，即例外認有證據能力。經查：
  一、本件卷附之內政部警政署刑事警察局94年6 月2 日刑鑑字
      第0940078082號槍彈通知書所示鑑定意見（參見核退偵卷
      第4 至6 頁），係該局依檢察機關概括授權囑託執行鑑定
      職務所出具之書面鑑定報告；卷附之法務部調查局94年10
      月31日調科參字第09400477890 號鑑定通知書所示鑑定意
      見（參見本院卷第24、25頁），係該局依本院囑託執行鑑
      定職務所出具之書面鑑定報告，依刑事訴訟法第159 條第
      1 項及同法第208 條第1 項準用同法第206 條第1 項之規
      定，均為傳聞法則之例外，皆得作為證據。
  二、又被告以外之人於審判外之陳述，雖不符同法第159 條之
      1 至第159 條之4 之規定，但經當事人於審判程序同意作
      為證據，法院審酌該言詞陳述或書面陳述作成時之情況，
      認為適當者，亦得為證據。鑒於採用傳聞證據排除法則之
      重要理由之一，係因傳聞證據未經當事人之反詰問予以覈
      實，若當事人願放棄對原供述人之反對詰問時，原則上即
      可承認該傳聞證據之證據能力，而揆諸我國刑事訴訟法第
      159 條之5 之立法理由，除參照前述傳聞證據排除法則之
      基本法理外，亦參考日本刑事訴訟法第326 條之立法例，
      查日本刑事審判實務之運作，有關檢察官及被告均同意作
      為證據之傳聞書面材料或陳述，可直接援引該國刑事訴訟
      法第326 條作為傳聞例外之法律依據，僅在檢察官與被告
      不同意之情況下，乃須根據其他傳聞例外規定俾以斟酌該
      等書面材料或陳述是否具有證據能力，在當事人間無爭執
      之案件中，傳聞證據基本上均可依據前引規定提出於法院
      使用。職是之故，我國刑事訴訟法第159 條之5 之適用應
      可作同上之解釋。經查，本件判決後開所示之被告甲○○
      以外之人於審判外之陳述（包括書面陳述），固均屬傳聞
      證據，惟被告、辯護人及公訴檢察官就前揭審判外陳述之
      證據能力，先後於本院準備程序及審判期日中均表示同意
      上開證據資料有證據能力。本院審酌上開證據資料製作時
      之情況，尚查無違法不當及證明力明顯過低之瑕疵，亦認
      為以之作為證據應屬適當，故揆諸前開法律規定與說明，
      爰逕依刑事訴訟法第159 條之5 第1 項規定，認前揭證據
      資料均例外有證據能力。
貳、實體部分：
  一、訊據被告甲○○對於前開時、地之犯罪事實均坦承不諱；
      又前揭槍、彈分別於前開時、地為警查扣之事實，則有警
      方所制作之搜索扣押筆錄、扣押物品目錄表各1 份及查獲
      之槍彈照片合計4 幀在卷可稽（參見偵查卷第36至39、43
      至45頁），復有前揭改造手槍1 支（含彈匣1 個）、土造
      子彈合計5 顆扣案為憑。嗣該槍、彈經送內政部警政署刑
      事警察局鑑定結果，略認：(1)前揭改造手槍（槍枝管制編
      號：0000000000號），認係仿FN廠1910型半自動手槍製造
      之金屬玩具手槍，換裝土造金屬槍管改造而成之改造手槍
      ，可擊發適用之子彈，認具殺傷力；(2)前揭土造子彈5 顆
      ，認均係由土造金屬彈殼加裝直徑8.0mm 金屬彈頭而成之
      土造子彈，經取樣2 顆試射結果，其中1 顆可擊發，認具
      殺傷力，另1 顆無法擊發，認不具殺傷力等情，此有該局
      94年6 月2 日刑鑑字第0940078082號槍彈鑑定書1 份附卷
      可佐（參見核退偵卷第4 至6 頁）；另經本院將前揭5 顆
      土造子彈中未經試射之其餘3 顆送請法務部調查局鑑定結
      果，該局略認：(1)經拆解其中1 顆檢視，係以供遊戲槍枝
      使用的分解式彈殼，於前端加裝直徑約8.00mm、重3.07公
      克銅質彈頭，內部填裝爆竹火藥及底火帽改造而成，子彈
      組合完整，依其構造認能擊發，配合適當槍枝發射，於近
      距離具有殺傷力；(2)其餘2 顆經以制式9 ×17mm槍枝實際
      試射，均能擊發，以彈速測定儀於槍口前方1 公尺處，測
      得發射彈丸速度平均為每秒547.25呎（166.8 公尺），換
      算發射彈丸單位面積動能為85.07 焦耳/ 平方公分，超出
      日本科學警察研究所之研究，發射彈丸單位面積動能達20
      焦耳/ 平方公分即足以進入人體皮肉層等情（按：依此鑑
      定意見，應認該2 顆子彈亦具有殺傷力無疑），此有該局
      94年10月31日調科參字第09400477890 號鑑定通知書在卷
      為憑（參見本院卷第24、25頁）。準此而論，顯見前揭改
      造手槍1 支及土造子彈5 顆中之4 顆均具有殺傷力，該改
      造槍、彈應分屬槍砲彈藥刀械管制條例第4 條第1 項第1
      款所規定之槍砲及同條項第2 款所規定之彈藥，依同條例
      第5 條規定，非經中央主管機關許可，均不得持有之。綜
      上所述，足徵被告所為自白核與事實相符，其所為自白當
      可採為證據，故被告未經許可而持有具殺傷力之前揭改造
      手槍1 支及土造子彈4 顆，事證已臻明確，其犯行應堪認
      定。
  二、核被告所為，係犯槍砲彈藥刀械管制條例第8 條第4 項之
      未經許可持有其他可發射子彈具有殺傷力之改造手槍罪及
      槍砲彈藥刀械管制條例第12條第4 項之未經許可持有子彈
      罪。被告以一行為同時觸犯上開二罪名，為想像競合犯，
      應依刑法第55條規定，從一重依槍砲彈藥刀械管制條例第
      8 條第4 項之未經許可持有其他可發射子彈具有殺傷力之
      改造手槍罪論處。又被告對於前揭未被發覺之犯罪，主動
      向警方承認其未經許可持有前揭槍、彈，嗣並帶同警方至
      停放於臺北縣中和市○○路312 號前之前揭營業小客車處
      起出該槍、彈，此除經被告於本院審理時陳明在卷外，並
      經證人即案發當日承辦警員吳天恩於本院審理時到庭證述
      無訛（參見本院95年1 月12日審判筆錄第4 頁），是被告
      核已自首，並已向警方報繳其持有之全部槍、彈，爰依槍
      砲彈藥刀械管制條例第18條第1 項前段規定，減輕其刑（
      參照最高法院91年度台上字第615 號判決意旨；且因該條
      項同時有免除其刑之規定，依刑法第66條但書規定，其減
      輕得減至三分之二）。
  三、本院審酌被告係有社會經驗之成年人，當知非法持有槍、
      彈係嚴重觸法行為，其竟無視法律規定，仍未經許可持有
      本件扣案具殺傷力之改造手槍1 支及土造子彈4 顆，對社
      會治安造成之隱藏危害甚大，惡行非輕，自應受有相當程
      度之刑事非難；惟另考量被告於本院審理時已能坦承犯行
      ，其因一時失慮始持有前揭槍、彈，持有之時間非長，且
      雖持有前揭槍、彈，但尚查無其以之從事不法活動等一切
      情狀，酌情量處如主文所示之刑，並就罰金部分諭知如易
      服勞役之折算標準，以資懲儆。此外，扣案之前揭改造手
      槍1 支及前揭土造子彈5 顆中之其中4 顆均具有殺傷力，
      分屬槍砲彈藥刀械管制條例第4 條第1 項第1 款所規定之
      槍砲及同條項第2 款所規定之彈藥，依同條例第5 條規定
      ，非經中央主管機關許可，不得持有之，業如前述，自均
      屬該條例所規定之違禁物無訛，該改造手槍1 支（含彈匣
      1 個）及該4 顆具殺傷力之土造子彈中未經試射之其中1
      顆子彈，均應依刑法第38條第1 項第1 款規定，併予宣告
      沒收之。至該具有殺傷力之其餘土造子彈3 顆，已因鑑驗
      試射而不再具有殺傷力，業非屬違禁物，且亦非屬被告所
      有，自毋庸為沒收之宣告。另扣案未具殺傷力之土造子彈
      1 顆，既不具殺傷力，非屬違禁物，且被告持有該土造子
      彈亦不該當未經許可持有子彈犯行，自不得宣告沒收，併
      此敘明。
據上論斷，應依刑事訴訟法第299 條第1 項前段，槍砲彈藥刀械
管制條例第8 條第4 項、第12條第4 項、第18條第1 項前段，刑
法第11條、第55條、第42條第2 項、第38條第1 項第1 款，罰金
罰鍰提高標準條例第2 條，現行法規所定貨幣單位折算新台幣條
例第2 條，判決如主文。
本案經檢察官黃仙宜到庭執行職務。
中    華    民    國    95    年    1     月    27    日
                  刑事第十三庭  審判長法  官  戴嘉清
                                      法  官  林晏鵬
                                      法  官  陳信旗
以上判決正本證明與原本無異。
如不服本判決，應於送達後10日內向本院提出上訴狀。
                                      書記官  陳昭綾
中    華    民    國    95    年    2     月    3     日
附錄本判決論罪科刑之法條：
槍砲彈藥刀械管制條例第8 條
    未經許可，製造、販賣或運輸鋼筆槍、瓦斯槍、麻醉槍、獵
    槍、空氣槍或第4 條第1 項第1 款所定其他可發射金屬或子
    彈具有殺傷力之各式槍砲者，處無期徒刑或5 年以上有期徒
    刑，併科新臺幣1 千萬元以下罰金。
    未經許可，轉讓、出租或出借前項所列槍枝者，處5 年以上
    有期徒刑，併科新臺幣1 千萬元以下罰金。
    意圖供自己或他人犯罪之用，而犯前二項之罪者，處無期徒
    刑或7 年以上有期徒刑，併科新臺幣1 千萬元以下罰金。
    未經許可，持有、寄藏或意圖販賣而陳列第1 項所列槍枝者
    ，處3 年以上10年以下有期徒刑，併科新臺幣7 百萬元以下
    罰金。
    第1 項至第3 項之未遂犯罰之。
槍砲彈藥刀械管制條例第12條
    未經許可，製造、販賣或運輸子彈者，處1 年以上7 年以下
    有期徒刑，併科新台幣5 百萬元以下罰金。
    未經許可，轉讓、出租或出借子彈者，處6 月以上5 年以下
    有期徒刑，併科新台幣3 百萬元以下罰金。
    意圖供自己或他人犯罪之用，而犯前2 項之罪者，處3 年以
    上10年以下有期徒刑，併科新台幣7 百萬元以下罰金。
    未經許可，持有、寄藏或意圖販賣而陳列子彈者，處5 年以
    下有期徒刑，併科新台幣3 百萬元以下罰金。
    第1 項至第3 項之未遂犯罰之。


司法院資訊處製作；財團法人民間司法改革基金會備份。
